臺灣花蓮地方法院刑事判決　　　　　　　　　　　　　　九十三年度易字第九七號
　　公　訴　人　臺灣花蓮地方法院檢察署檢察官
　　被　　　告　甲○○
右列被告因竊盜案件，經檢察官提起公訴（九十三年度核退偵字第一四五號、九十三
年度偵字第一一九九號、九十三年度偵字第一二００號、九十三年度偵字第一二０一
號、九十三年度偵字第一二０二號、九十三年度偵字第一二０三號、九十三年度偵字
第一二０四號、九十三年度毒偵字第二七五號），本院判決如左：
    主  文
甲○○共同攜帶兇器竊盜未遂，處有期徒刑肆月，如易科罰金，以佰元折算壹日。
未扣案之鐵棍壹支沒收。
    事  實
一、甲○○於民國九十二年六月三十日下午六時五十分許，搭乘其成年友人丁○○（
    因連續犯本件及另案竊盜犯行，經本院判處有期徒刑八月，緩刑二年確定）所駕
    駛、車號為ＦＲ－五二七六號自小貨車行經花蓮縣新城鄉康樂村加灣二十八號臺
    灣糖業股份有限公司（以下簡稱臺糖）舊糖廠之戶外廠區時，因見該處置有臺糖
    所有而可供回收變賣之鐵軌、鋼板及舊機具等物，竟基於意圖為自己不法所有之
    犯意聯絡，由丁○○持其所攜帶、客觀上足供兇器使用之鐵棍一支（未扣案），
    撬起置於地上之舊機具一台，甲○○則持丁○○向其公司借得之乙炔切割器一組
    （含鋼瓶二支、噴嘴一只、管線一捆），切割放置在該處之台車鐵軌二支（長約
    九公尺）、壓榨機零件之鋼板二塊等物，再由其二人合力將上開舊機具一台、鐵
    軌二支、鋼板二塊搬運至上揭自小貨車旁集中堆置，嗣其二人正欲合力將其中一
    支鐵軌搬運至該自小貨車內時，為先前據臺糖舊糖廠管理人丙○○發覺報警後趕
    抵現場之警員汪如洋當場查獲而未遂，並扣得乙炔切割器一組。
二、案經花蓮縣警察局新城分局報告臺灣花蓮地方法院檢察署檢察官偵查起訴。
    理  由
一、訊據被告甲○○矢口否認有與共同被告丁○○共同為上開犯行，辯稱：伊與丁○
    ○於前揭時間及地點只是把鐵軌從草叢中拉出來看，伊有用乙炔切割器去切，但
    切不起來，在伊二人要離開之際，警察就來了，伊沒有要拿該鐵軌二支回去的意
    思，也沒有要偷舊機具一台及鋼板二塊，但丁○○當天確實有帶一支長約一百公
    分之鐵棍至現場，好像也有帶下車云云。惟查：
（一）茲先就共同被告丁○○歷次所為陳述是否具有證據能力乙節論之：
    １、共同被告丁○○於偵訊及本院中之陳述：按法院就被告本人之案件調查共同
        被告時，該共同被告準用有關人證之規定；證人、鑑定人依法應具結而未具
        結者，其證言或鑑定意見，不得作為證據，刑事訴訟法第二百八十七條之二
        、第一百五十八條之三定有明文。故共同被告在被告本人之案件中具有證人
        之適格，自應依法使其具結，以擔保證言係據實陳述，若共同被告在偵查或
        審理中之陳述違背具結之規定，該等證言即不得作為合法之證據資料。本件
        共同被告丁○○於偵查中，未經檢察官告以具結之義務及偽證之處罰後令其
        具結，故其於偵查中所為之陳述與上揭規定不符，不得作為證據；其於本院
        所為之陳述，除於九十四年三月二十四日審理期日中，業經本院踐行上開具
        結之程序，故其於該日所為之陳述得作為證據外，其於九十三年八月十九日
        之準備程序期日及簡式審判期日，均是以被告之身分應訊，揆諸前揭說明，
        該基於被告身分所為之陳述不得作為證據。
    ２、共同被告丁○○於警詢中之陳述：按被告以外之人於審判外之言詞或書面陳
        述，除法律有規定者外，不得作為證據；被告以外之人於審判外之陳述，經
        當事人於審判程序同意作為證據，法院審酌該言詞陳述或書面陳述作成時之
        情況，認為適當者，得為證據，刑事訴訟法第一百五十九條第一項、第一百
        五十九條之五第一項分別定有明文。查警方對共同被告丁○○進行詢問時，
        依刑事訴訟法第一百九十六條之一第二項之規定，無庸踐行具結程序，而被
        告既對共同被告丁○○於警詢中所為之陳述，肯認具有證據能力（見本院卷
        第一百七十頁），本院經審酌結果，認該警詢筆錄作成時之情況亦無不當，
        揆諸前揭法條所示，共同被告丁○○於警詢中之陳述自應具有證據能力，合
        先敘明。
（二）被告雖以前詞置辯，然其於警詢及偵訊中業已坦承：伊與丁○○因為逛到案發
      地點才找到那些東西，伊二人共偷竊鐵軌二支、鋼板二塊，及機具一具，伊負
      責用氧氣及乙炔切割，偷這些東西的目的是要集中多了以後用以變賣等語（見
      警卷第十九頁至第二十之一頁、偵卷第十五頁至第十八頁），核與證人丁○○
      於警詢中證稱：警方在現場查獲之鐵軌二支、鋼板二塊是被告用乙炔切割器切
      割的，至於舊機具一台是伊用自備的鐵棍撬起來，在準備搬上車時就被查獲等
      語相符（見警卷第十二頁至第十四頁、偵卷第二十六頁至第二十七頁）。再證
      人汪如洋於本院亦證稱：伊據丙○○報案趕抵現場時，看到現場有一輛小貨車
      及乙炔，被告和丁○○正合力搬運鐵軌，所站位置已經很接近車子，他們的旁
      邊則尚有一支鐵軌、鋼板及舊機具等物集中在一起，但均還未搬上車，伊之所
      以在製作贓物領據時，認定鐵軌二支、鋼板二塊、舊機具一台均係被告與丁○
      ○著手偷竊之物品，是因為他們二人除了正在搬運鐵軌外，舊機具及鋼板兩塊
      都有新燒的痕跡，且集中放置在車子旁邊，而伊在為丁○○製作警詢筆錄時，
      曾問他舊機具一台是如何搬到車子旁邊，丁○○自己回答說是用鐵棍翹起來的
      等語（見本院九十四年三月二十四日審理筆錄第十頁至第十四頁），並有卷附
      贓物領據乙紙、扣案之乙炔切割器乙組可證，足見被告於案發當時確實正與共
      同被告丁○○著手偷竊鐵軌二支、鋼板二塊、舊機具一台等物，且共同被告丁
      ○○於行竊過程中，曾使用足供兇器使用之鐵棍一支作為行竊之工具，被告上
      開所辯，無非乃臨訟推諉卸責之詞，與事實不符，不足採信。
（三）至於證人丁○○於本院雖結證稱：「（檢察官問：九十二年六月三十日下午你
      有無竊取別人的車軌、鋼板及舊機具？）有。（檢察官問：有無拿鐵棍？）有
      ，鐵棍是自己家裡帶去的。（檢察官問：是誰去切鋼板及車軌？）我看到被告
      甲○○拿氧氣點火燒。（受命法官問：當天在現場有動了哪些東西？）我沒有
      拿什麼，也沒有看到被告拿什麼，我人在車上。（受命法官問：當天鐵棍是做
      何用？）被告甲○○有將氧氣點火，我沒有看到被告甲○○拿鐵棍敲機具。（
      受命法官問：為何上次你於審理程序說被告有拿鐵棍？）證人丁○○不答。（
      受命法官問：是否是你拿鐵棍敲？）我沒有拿，被告拿氧氣燒鐵棍，有可能被
      告要練習燒鐵棍。（受命法官問：為何要燒鐵棍？）證人丁○○不答。（受命
      法官問：鐵棍是何形狀？）大約直徑二英吋，是圓形的，有八十公分左右。（
      審判長問：你們所帶的鐵棍有無帶下車？）沒有。」等語（見本院九十四年三
      月二十四日審理筆錄第四頁至第十頁），然觀其於本院所證，就其與被告有無
      竊取舊機具一台、鐵軌二支、鋼板二塊？被告持乙炔切割器一組燒切何物？被
      告有無將鐵棍一支帶下車等事項，所證均前後不符、互相矛盾，且有迴避本院
      詢問事項之情況，堪認證人丁○○於本院所證之可信度極低，不足作為判斷本
      案事實之依據，併此陳明。
（四）綜上所述，本件事證業已明確，被告之犯行堪以認定，應予依法論科。
二、查共同被告丁○○持用之鐵棍一支，質地堅硬，客觀上足以對他人之生命、身體
    造成危險，係屬兇器，是核被告所為，係犯刑法第三百二十一條第二項、第一項
    第三款之攜帶兇器竊盜未遂罪。檢察官於起訴書中，雖認被告係涉犯刑法第三百
    二十條第一項之竊盜罪嫌，然公訴人業於本院九十四年三月二十四日審判期日中
    ，當庭更正起訴法條為刑法第三百二十一條第一項第三款，本院自毋須變更起訴
    法條，附此敘明。被告與共同被告丁○○之間，具有犯意之聯絡及行為之分擔，
    應論以共同正犯。被告與共同被告丁○○於著手行竊鐵軌二支、鋼板二塊、舊機
    具一具時，尚未將前開欲竊物品抬上自小貨車內、完全置於自己之實力支配下時
    ，即遭查獲，為未遂犯，應依刑法第二十六條前段之規定減輕其刑。爰審酌被告
    之素行非惡，本件欲行竊之物，價值亦非不菲，且被告目前因中風致雙腳達重度
    殘障之程度，此有中華民國身心障礙手冊乙份附於本院卷可參（見本院卷第一百
    五十四頁），犯後情狀甚為可憫，然其於本院審理中，多所設詞飾卸其犯行，顯
    見其對自己所犯猶未能檢討悔過等一切情狀，量處如主文所示之刑，並諭知易科
    罰金之折算標準。供被告行竊所用之乙炔切割器一組，為共同被告丁○○向其公
    司所借之物，此業經證人丁○○於本院證述明確（見本院九十四年三月二十四日
    審理筆錄第九頁），既非被告及共同被告丁○○所有之物，自與刑法規定之沒收
    要件不符，故不應宣告沒收；未扣案之鐵棍一支則為共同被告丁○○所有，供其
    二人犯罪所用之物，爰依刑法第三十八條第一項第二款之規定宣告沒收。
據上論斷，應依刑事訴訟法第二百九十九條第一項前段，刑法第二十八條、第三百二
十一條第二項、第一項第三款、第二十六條前段、第四十一條第一項前段、第三十八
條第一項第二款，罰金罰鍰提高標準條例第二條之規定，判決如主文。
本案經檢察官乙○○到庭執行職務。
中      華      民      國    九十四    年      四      月      七      日
                              臺灣花蓮地方法院刑事第三庭
            審判長法  官  鄭培麗
                                        法  官  饒金鳳
                                        法  官  鄭光婷
右正本證明與原本無異。
如對本判決不服，應於送達後十日內，向本院提出上訴狀。（應抄附繕本）告訴人或
被害人如對於本判決不服者，應具備理由請求檢察官上訴，其上訴期間之計算係以檢
察官收受判決正本之日期為準。
                                   法院書記官
中      華      民      國    九十四    年      四      月    十一      日
附錄本判決論罪之法律條文：
刑法第三百二十一條第一項第三款
犯竊盜罪而有左列情形之一者，處六月以上五年以下有期徒刑：
三、攜帶兇器而犯之者。
